臺灣高雄地方法院刑事判決　　　　　　　　　　　　九十一年度易字第三一七七號
　　公　訴　人　臺灣高雄地方法院檢察署檢察官
　　被　　　告　乙○○
右列被告因侵占案件，經檢察官聲請簡易判決處刑（九十一年度偵緝字第七○四號）
，本院鳳山簡易庭認不宜以簡易判決處刑（九十一年度鳳簡字第八九二號），移由本
院依通常程序處理，本院判決如左：
    主  文
乙○○無罪。
    理  由
一、公訴意旨略以：被告乙○○於民國九十年六月二十六日向告訴人甲○○租得車牌
    號碼ＺＨ─七六一號營業小客車供營業用，約定租金每日新台幣（下同）六百元
    ，每五日應繳租金一次。詎被告自九十年九月間之不詳日期起，即拒繳租金，並
    起不法所有之意圖，將上開租得之車輛，變易持有意思為所有而侵占入己，對於
    告訴人還車之通知均置之不理。嗣至九十一年三月中旬，因發生事故車輛受損，
    始將上開車輛棄置高雄縣鳳山市路旁，告訴人才獲通知而取回車輛等語。
二、公訴人認被告有侵占犯行，無非以：(一)告訴人到庭指述綦詳；(二)租車合約書、存
    證信函各乙份在卷可稽；(三)被告租用車輛供營業用，本應繳納租金，於無法繳交
    時，亦應將車返還以終止契約，竟未履行且逃逸無蹤，其侵占之不法意圖極為明
    顯等證據資料，為其論斷之依據。
三、按「意圖為自己或第三人不法之所有，而侵占自己持有他人之物者，處五年以下
    有期徒刑、拘役或科或併科一千元以下罰金」，刑法第三百三十五條第一項固定
    有明文。惟上開侵占罪之主觀要件，須持有人變易其原來之持有意思而為不法所
    有之意思，如僅將持有物延不交還，不能遽論以該罪（最高法院二十三年度上字
    第一九一五號判例參照）。又「犯罪事實應依證據認定之，無證據不得推定其犯
    罪事實」，刑事訴訟法第一百五十四條定有明文。是以，認定犯罪事實所憑之證
    據，雖不以直接證據為限，間接證據亦包括在內；然而無論直接或間接證據，其
    為訴訟上之證明，須於通常一般之人均不致有所懷疑，而得確信其為真實之程度
    者，始得據為有罪之認定（最高法院七十六年度台上字第四九八六號判例參照）
    。
四、訊據被告固坦承有向告訴人租用右揭營業用小客車之行為，且僅繳納租金至九十
    年九月十三日之事實，惟堅決否認有何侵占之犯行，辯稱：伊因為九十年十月底
    要到大陸去，沒有時間還車，也來不及聯絡告訴人。伊雖有繼續使用該租用之車
    輛，但該車於九十年十一月二十三日已不見。伊願意賠償告訴人，目前亦已和解
    ，開始賠償等語。經查：
  (一)公訴意旨認為被告自九十年九月間起不繳納租金，且不返還前揭車輛，並已起不
    法所有意圖，將該車輛侵占入己，嗣於九十一年三月中旬，因發生事故車輛受損
    ，始將該車棄置路旁。惟查，被告於九十年十二月八日之警訊時即供稱前揭租用
    之營業用小客車已經不見（參見警訊卷第五頁正面），核與其於本院審理時到庭
    所供：前揭車輛於九十年十一月二十三日已發現不見等語大致相符，顯見被告一
    再否認侵占該車，辯稱並未將該車據為己有、出賣或為其他處分，該車係嗣後不
    見而脫離其占有。又告訴人於本院審理時亦到庭陳明：被告在九十一年二月與伊
    曾有談過，當時伊已經知道前揭車輛不見。該車係因停放在夜市，擋到別人的路
    ，剛好車鑰匙又放在車內，才被別人開走等語，可知告訴人亦承認該車係經他人
    駛離而不見，並非由被告繼續占有或處分給他人。復衡以告訴人陳明其係在九十
    一年三月份自行在路旁尋獲前揭車輛（參見偵查卷第二十頁正面），而非係自被
    告處取回該車等情，益見被告當時已無占有該車之事實。綜此以觀，前揭車輛確
    有可能係於九十年十一月間因遭他人任意駛離而去向不明，並不當然即可逕認被
    告有繼續占用該車，迄至該車發生事故受損而棄置路旁之行徑。故前揭車輛若自
    九十年十一月間起非因被告之處分，已脫離被告占有而所在不明，嗣於九十一年
    三月間始由告訴人尋獲取回，則此段期間被告並無占有該車輛之事實，自無侵占
    該車輛之問題。再被告雖坦承自九十年九月十三日起即未繳納租金，亦未返還前
    揭車輛給告訴人，然該車輛旋於九十年十一月間既已遭人駛離而所在不明，則被
    告僅係違約繼續使用該車約二個月左右之時間，得否以被告僅遲延二個月左右之
    時間未返還車輛，即逕認被告有侵占該車之行為及不法所有之意圖，自不無疑問
    。
  (二)次查，告訴人所提之租車合約書乙份，僅能認定其與被告間確有就前揭車輛為租
    賃之約定；又告訴人所提之存證信函乙份，亦僅能認告訴人確有函催被告還車之
    事實，而被告縱有避不出面處理之事實，或可能係為規避其可能應負之民事賠償
    及相關契約責任，或可能有其他個人原因，但無論如何，既難認定被告有繼續占
    用車輛，迄至該車輛受損為止之行為，當難遽認被告即有侵占之事實。從而，本
    件容屬民事問題，理應循民事途徑解決（告訴人與被告業已達成民事和解，並有
    和解書乙份在卷足佐），本院自不得逕對被告以侵占罪相繩，附此敘明。
五、綜上所述，被告究否確有侵占告訴人前揭車輛之行為，仍存有合理之懷疑，尚未
    到達確信其為真實之程度，此外復查無其他積極證據足資認定被告確有侵占之犯
    行，揆諸首揭法律規定與判例意旨，既不能證明被告犯罪，本院自應為無罪判決
    之諭知。
據上論斷，應依刑事訴訟法第三百零一條第一項，判決如主文。
本案經檢察官曾靖雅到庭執行職務。
中      華      民      國      九十一      年      十    月   二十三   日
                                臺灣高雄地方法院刑事第七庭
                                    法  官    陳信旗
右為正本證明與原本無異。
如不服本判決，應於送達後十日內，向本院提出上訴狀。
                                    書記官    張家榮
中      華      民      國      九十一      年      十     月   二十三  日
